臺灣臺南地方法院民事判決
109年度訴字第1523號
原      告  侯美秀
訴訟代理人  謝凱傑律師
            楊聖文律師
            許哲嘉律師
            孟士珉律師
被      告  自立建設大樓管理委員會

法定代理人  許秀玲
上列當事人間請求修復漏水等事件，經本院於民國110年7月27日
言詞辯論終結，判決如下：
    主      文
被告應將門牌號碼臺南市○○區○○路○○○號建物牆面之漏水，按如
附件臺南市土木技師公會一一０年四月二十二日（一一０)南土技
字第０六一八號鑑定報告書「十一、鑑定結果」所示之修補方式
、項目（即附件所示），就上開建物予以修復至不漏水狀態。
被告應給付原告新臺幣貳萬伍仟貳佰元，及自民國一０九年七月
七日起至清償日止，按年息百分之五計算之利息。
原告其餘之訴駁回。
訴訟費用由被告負擔二分之一，餘由原告負擔。
本判決原告勝訴部分得假執行。但被告如以新臺幣壹拾陸萬柒仟
柒佰元為原告預供擔保，得免為假執行。
原告其餘假執行之聲請駁回。
    事實及理由
壹、程序部分：
    按訴狀送達後，原告不得將原訴變更或追加他訴，但請求之
    基礎事實同一、擴張或減縮應受判決事項之聲明者，不在此
    限，民事訴訟法第255條第1項第2款、第3款定有明文。本件
    原告起訴聲明原為：１、被告應將門牌號碼臺南市○○區○○路0
    0號建物（下稱系爭建物）牆面之漏水，修復至不漏水狀態
    。２、被告應給付新臺幣（下同）105,040元，及自起訴狀繕
    本送達翌日起至清償日止，按週年利率百分之5計算之利息
    ；嗣於民國110年5月18日具狀變更聲明為：１、被告應將系
    爭建物牆面之漏水，依臺南市土木技師公會110年4月22日（
    110)南土技字第0618號鑑定報告書（下稱系爭鑑定報告書）
    「十一、鑑定結果」所示之修補方式、項目，就系爭建物予
    以修復至不漏水狀態。２、被告應給付205,040元，及自起訴
    狀繕本送達翌日起至清償日止，按週年利率百分之5計算之
    利息（見本院卷第155至161、217頁），核原告變更聲明部
    分所請求之基礎事實屬同一，且屬擴張或減縮應受判決事項
    之聲明，自與前揭規定相符，應予准許。
貳、實體部分：
一、原告起訴主張：
（一）緣被告係依公寓大廈管理條例而成立，負責系爭建物之管
      理，原告則為系爭建物之隔壁房屋住戶（下稱系爭房屋，
      門牌號碼臺南市○○區○○路00號），兩造為鄰居關係。因系
      爭建物之排水設施未設計引流至排水溝，導致其排水任意
      排放至他處，而過往之排水方向係流往附近地勢較低之空
      地，久而久之該空地因積水形成沼澤生態。後來該空地上
      蓋有其他建物，低窪路面業經填補以至於系爭建物之排水
      不再流往空地，即外散引流自系爭房屋。108年4、5月間
      颱風來襲，系爭房屋庭院開始大量冒水導致地面潮濕，甚
      至積水漫延成災，成因遍尋不著，積水導致原告財務損失
      ，迫不得已先自費開挖系爭房屋庭院之地面，使水流暫匯
      集於此，再以抽水馬達將水抽離至他處，避免自家持續發
      生淹水狀況。某日適逢大雨，原告細查後發現滲漏水源頭
      係自系爭建物之地面、壁面所產生，原告推測應係系爭建
      物缺乏適當引流設施所致，便在系爭建物之管理員、抓漏
      工程行師傅陪同下，前往系爭建物12樓樓頂實施檢測，檢
      測發現以布塞住樓頂入水孔，滲漏水現象便隨之大幅降低
      ，確認系爭建物之排水係導致系爭房屋地面淹水之成因後
      ，原告隨即請求管理員修繕，然管理員告知其不具大樓管
      理權限，便將此事回報予被告之法定代理人許秀玲。兩造
      經數月溝通下，由原告自費在系爭建物樓頂上安裝水管至
      樓下水溝方式解決滲漏水問題，大幅減緩系爭房屋因大雨
      來襲就面臨淹水之困擾。詎原告雖緩解每逢大雨就面臨系
      爭建物地面、壁面滲漏水導致淹大水之困擾，但出於不明
      原因，系爭房屋庭院仍持續出現莫名滲出清水之現象，甚
      至伴隨著難聞惡臭，儘管冒水量比先前小了許多，但積少
      成多下仍會產生積水現象，便需再以抽水馬達將水抽離至
      他處。原告於109年2月間得知系爭建物4樓之5住戶也發生
      淹水情況，該住戶通水管時發現系爭建物之排水方向均流
      往系爭房屋庭院排放。原告為確定系爭房屋庭院之不名冒
      水原因是否源自系爭建物所致，於109年3月21日經被告同
      意下，委請抓漏工程行之師傅前去系爭建物4樓之5以倒入
      色水方式檢測，確定系爭建物之牆面與地面即為滲漏水與
      積水源頭，原告遂請求被告立即處理，然被告屢次以目前
      有在關注這個漏水問題作為回應，但卻從未實施修繕，明
      顯藉故推拖、虛應了事，原告遂於109年5月5日寄發存證
      信函請求被告出面協商處理，然被告仍以其他事由推託，
      始終不願履行修繕責任。被告就系爭建物負有修繕、管理
      、維護之責任，然被告遲未修繕，致系爭房屋庭院發生淹
      水，原告甚至自費挖洞並安裝排水設施，被告之消極不作
      為侵害原告之權利，被告自應負損害賠償責任，將系爭建
      物修復至不漏水狀態，並賠償原告支出之排出積水費用10
      5,040元。又本件漏水導致大範圍積水確使原告使用居處
      空間之自由受到限制，心理上亦因環境潮濕受有健康疑慮
      之壓力，已超出一般人社會生活所能容忍之程度，是原告
      精神確已受有損害，且屬情節重大，爰請求精神慰撫金10
      0,000元。為此，爰依民法第184條第1項前段、第191條第
      1項前段、第195條第1項前段規定提起本件訴訟等語。
（二）對被告抗辯之陳述：
　１、系爭房屋與系爭大樓間係以水泥之實體牆面作區隔，並無
      依附在大樓牆面而以共牆方式存在之情事，被告企圖將本
      件漏水成因歸責於原告依附於系爭大樓之牆面所導致，顯
      與事實不符。系爭房屋為自用建築，興建符合建築法及其
      相關法規命令之規定，並取得建築執照、建築物使用執照
      。況且，若原告於86年間興建之初破壞大樓結構，被告大
      樓住戶豈會默不作聲，又不出面阻止或轉而與原告理論，
      卻等到如今原告請求修復漏水瑕疵時，被告始提出此一抗
      辯，足徵被告所言，顯為臨訟杜撰之卸責飾辭。施作色水
      測試前，原告已先與被告之法定代理人、抓漏工程行師傅
      及大樓4樓之5住戶談妥日期，然於109年3月21日測試當天
      ，被告之法定代理人藉故有事無法到場，被告於同年月28
      日確認檢測人員曹先生有捉到漏水問題，並於同年4月1日
      亦表示請曹先生再次勘查，如今卻反於先前陳述，營造出
      原告未提前告知且漏水成因與被告無關為辯詞，洵不可採
      。
　２、依系爭鑑定報告書之鑑定結果，系爭建物經選定部分樓層
      戶，各以不同色劑測試，大部分陸續顯示有影響系爭房屋
      庭院色劑反應，系爭建物之滲漏水情形確為系爭建物部分
      管壁破壞外露因而造成滲漏水之問題，且被告就此負有修
      繕及維護義務。又系爭鑑定報告書認定原告雖有未注意保
      留法定碰撞空間（3-7）CM區隔，然此乃921地震後規定之
      耐震規範，係原告建築之後才有之規定，自不可歸責於原
      告。另系爭鑑定報告書雖認原告若按正確建築技術規則增
      建程序，專業技師督導嚴謹施工，則混凝土水密度夠，即
      便牆面外持續強度積水，若能善以防水材料補強，自當無
      此嚴重漏水現象發生云云，惟系爭房屋於興建之初即有水
      泥實體牆面，與被告大樓作區隔，本件縱使原告善以防水
      材料補強，仍會產生滲漏水之現象，且被告若有確實修繕
      及維護自家管線，自無本件請求修復漏水等事件。況原告
      多次要求修繕，甚至委由律師寄發存證信函，均未見被告
      有改善之動作。本件滲漏水現象已持續1年有餘，進而衍
      生嚴重漏水問題發生，自不可歸責於原告，應由被告全額
      負擔排出積水之費用等語。
（三）並聲明：
  １、被告應將系爭建物牆面之漏水，按如系爭鑑定報告書「十
      一、鑑定結果」所示之修補方式、項目，就上開建物予以
      修復至不漏水狀態。
　２、被告應給付原告205,040元（包括排出積水費用105,040元
      及慰撫金100,000元），及自起訴狀繕本送達翌日起至清
      償日止，按週年利率百分之5計算之利息。
　３、願供擔保，請准宣告假執行。　　
二、被告則以：
（一）系爭建物係於84年間完工，系爭房屋則於86年間完工，倘
      系爭建物有排水問題，原告如何蓋屋，原告蓋屋緊靠系爭
      建物，未保留防火、防震距離，被告懷疑原告蓋屋施工時
      是否造成大樓強面裂損，且系爭房屋漏水處係違法增建，
      增建處柱內鋼筋鏽蝕，西側因地震出現嚴重龜裂，原告將
      1、2樓增建處的排水管都埋在兩戶中間牆裡，原告目前已
      改管，但舊管係流向何處不得而知。系爭建物和系爭房屋
      後面的地底下設有排水溝，原告增建部分係建築在水溝上
      ，原告未依照正當建築方式，為增加室內坪數範圍，不僅
      把牆貼著蓋，還封住水溝排水，將後方水溝的排水管截斷
      ，並灌入水泥封住，已破壞原有的公用排水。因原告一開
      始表明願意支付費用，故被告同意施工，原告稱只會用膠
      把排水蓋封住，卻私自將蓋子拿掉，直接用水泥封住排水
      口，造成雨季排水不流暢，系爭建物西側住戶排水堵塞，
      原告所做工程根本無效，不能列為支出。原告要做色水測
      試前並未提前告知被告，從原告所提影片發現色水係從原
      告安裝之舊管流出，令人懷疑原告之舊管是否與大樓水管
      接在一起？原告測試後，被告有與1樓住戶聯絡，但被告
      無權強迫住戶施工，並無藉故推拖之情事。原告曾以防水
      注射針劑注入牆角，除不慎造成自己住家的舊排水管塞住
      ，亦造成系爭建物西側住戶的浴廁排水不通和財物損失，
      系爭房屋之所以有積水問題，係因原告施工不當才導致排
      水不良。系爭建物管壁並未外露，建物西側靠近系爭房屋
      處均設有排水管，使用超過25年，都是正常排水，原告在
      自家牆壁底下挖出的排水管係原告違建的，色水測試結果
      係系爭建物排水管內的色水從原告違建的系爭房屋排水管
      流出，證明系爭房屋的廢棄排水管與系爭建物排水管相接
      。系爭房屋與系爭建物相連會彼此推擠，系爭鑑定報告書
      所謂「不可歸責於原告」的解讀是「承認是錯的，但不是
      原告的錯」，即因原告之建築師不專業。原告主張其有水
      泥實體牆面，但被告強調的是「自己的牆」，原告沒有防
      水外牆，直接把鋼筋釘入系爭建物1、2樓外牆，原告增建
      時不按正當工法，室內沒有防水補強，發現地板滲水，找
      工人注射發泡劑堵住自家水管後，又找人在地上挖一個大
      窟窿，才會造成自家嚴重漏水。土木技師於110年3月6日
      要到系爭建物頂樓測水，工人打開排水管發現裡面滿滿的
      發泡劑，經詢問原告後，原告才坦承有叫第2位師傅在水
      管理注入發泡劑。110年3月6日之後，被告在地下室污水
      池撈出許多發泡劑和一根木棒，系爭建物4樓之1住戶發現
      浴室排水孔到了晚上會冒出水，4樓之5、5樓之5住戶之浴
      室亦有淹水狀況，被告邀請土木技師於110年4月4日參與
      系爭建物通管過程，技師要求到5樓之5再做一次色水測試
      ，當時是注入紅色色水，而通管師傅無法完成通管，隔日
      4樓之1住戶通知被告，浴室排水管冒出紅色污水，被告始
      知5樓之5的排污水一併流到4樓之1，被告遂決定進行改管
      作業，並支出63,500元，施工完成後，5樓之5已無淹水情
      形等語，資為抗辯。
（二）並聲明：
　１、原告之訴及假執行之聲請均駁回。
　２、如受不利之判決，願供擔保請准宣告免為假執行。
三、本院得心證之理由：
（一）關於被告係系爭建物住戶依法成立之管理委員會，原告為
      系爭房屋之住戶，系爭建物、房屋為隔壁棟樓房；系爭建
      物於84年2月間完成取得使用執照，系爭房屋於86年8月間
      完成取得使用執照；原告自108年4、5月間陸續發現系爭
      房屋庭院有冒積水，系爭建物地面、壁面有漆面剝落及滲
      漏水等情形（發生原因有爭執），嗣曾於108年8月至109
      年6月間自行委託他人進行數次工程，支出共105,040元；
      後原告因認上開冒積水、滲漏水係肇因於系爭建物排水設
      施設計不良，乃於109年5月5日寄發存證信函催告被告修
      繕等情，有臺南市政府工務局使用執照、台南地方法院郵
      局第638號存證信函、相關照片各1份及估價單5紙附卷可
      參（見系爭鑑定報告書附件六、本院109年度南司簡調字
      第809號卷〈下稱本院南司簡調卷〉第19至29頁、第39至49
      頁），且為兩造所不爭執，堪信為真實。
（二）按因故意或過失，不法侵害他人之權利者，負損害賠償責
      任；土地上之建築物或其他工作物所致他人權利之損害，
      由工作物之所有人負賠償責任，民法第184條第1項前段、
      第191條第1項前段分別定有明文。又負損害賠償責任者，
      除法律另有規定或契約另有訂定外，應回復他方損害發生
      前之原狀；第1項情形，債權人得請求支付回復原狀所必
      要之費用，以代回復原狀，同法第213條第1、3項亦有明
      文。又按管理委員會為執行區分所有權人會議決議事項及
      公寓大廈管理維護工作，由區分所有權人選任住戶若干人
      為管理委員所設立之組織；共用部分、約定共用部分之修
      繕、管理、維護，由管理負責人或管理委員會為之；共有
      及共用部分之清潔、維護、修繕及一般改良為管理委員會
      之職務；至共用部分，指公寓大廈專有部分以外之其他部
      分及不屬專有之附屬建築物，而供共同使用者，且不得獨
      立使用供做專有部分，其為公寓大廈基礎、主要樑柱、承
      重牆壁、樓地板及屋頂之構造者，並不得為約定專用部分
      ，公寓大廈管理條例第3條第4款、第9款、第7條第3款、
      第10條第2項前段、第36條第2款亦分別定有明定。
（三）關於系爭房屋之庭院冒積水之原因及修復之方法，經本院
      囑託台南市土木技師公會鑑定，經該公會以系爭鑑定報告
      書回覆本院謂：「經色劑測試後，雖大部分有排放至外水
      溝情況，但仍持續進水影響至(原告)後院情況。4F-1戶更
      加強力鋼索洗管約至20M深處，仍因不明異物阻塞無法穿
      通。且同一時間樓上5F-5住戶家試水亦逆流至4F-1家浴室
      排水孔。」「(三)、損害現況原因分析/經與原現況可循
      測試資料比對結果，部分鑑定標的物色劑影響狀況可能發
      生情形研判綜合分析其造成本次漏水事件主要原因：（被
      告部分）之原因：……造成管壁破壞外漏原因，一般最常發
      生於底部轉接頭折點處，可能早期管材老舊冷縮熱脹，接
      頭脫膠鬆脫或耐酸鹼能力降低脆化變形。而原承建大樓因
      屢次更換施工廠商（交接不當）未確實施工或住戶後續長
      期通管不當，均為可能造成中段管壁外漏原因。又當初完
      工時鑑定標的物，後面乃為空地（低窪濕地未經建築使用
      ），安平區地質原近出海口地下水位高，透水性高砂質濕
      地，又緊鄰運河，長期有運河漲退潮汐及窪地調節疏通。
      今因後面空地已陸續建築，將嚴重喪失其可滯水功能，導
      致排放水受阻不如原先順暢，稍有大量強雨或汙排水即無
      法短期有效宣洩，導致滲漫於原告地坪牆趾，更甚者回逆
      流於被告較低樓層排水口進入屋內。此現象乃原告所敘述
      其建築20多年間無此漏水現象。近年才慢慢發生之主因。
      （被告部分）之原因：1.原告自建透天建築時擬應未有查
      覺被告出水口是否未依規定設置或已有損壞漏水跡象。進
      而加以告知其被告先行修護疏導排放。2.因後建結構物當
      時棟距間未注意保留法定碰撞空間（3-7）CM區隔，此乃9
      21地震後規定之耐震規範。經查現場貼壁施築無保留碰撞
      距離情形。若當初有保留則應會阻隔大部分（原告）不當
      之排放水於結構體外。不致於目前滲入原告住屋之嚴重現
      況。綜然據查此法規其公佈時期乃於原告建築之後才有之
      規定。自不應全於原告負責。3.又滲水嚴重處乃為原告增
      築後巷加建（二次施工）所利用之空間，或因地樑牆壁施
      作混凝土結構工項時搗實不確實，或在於未全然怯水情況
      下澆置混凝土，此乃常會發生水密性不足常致漏水現象。
      若按正確建築技術規則增建程序，專業技師督導嚴謹施工
      ，則混凝土水密性夠，結構確保正確搭接，不受外地震力
      龜裂影響。即便牆面外持續強度積水，若能善以防水材料
      補強，自當無此嚴重漏水現象發生。」「(四)、房屋修復
      方式之建議：1.從門號88號大樓處：找出影響原告住戶之
      落水管(經檢測後雨汙水應只一支落水共管)。因管線共用
      戶（4F以下）長期阻塞回流汙水之擾，或各自填塞或另加
      管線排水，將難以各別疏通。建議下段管線捨棄不用，4F
      （含）以上雨汙水截流大樓共同另配置明管集中排放於慶
      平路排水溝。2.門號90號處之滲漏：被告大樓不當之漏水
      乃基礎外地下水位高，後巷無空地滯水疏通，又原告混凝
      土水密性不佳。須配合熱追蹤顯像儀，從原告漏水點循點
      線面，盡可向外打除必要小面積之混凝土可見之滲水線，
      加强全面專業防水工程（滲水點負壓強力針注環氧樹脂防
      水材料），並將原已敲除部位之抽水檢測孔洞，立即施作
      高強度快乾型環氧樹脂砂漿將其結構填平補強回復，快乾
      集結處理即可堵漏完成，短期快速施工將無結構安全顧慮
      。」「綜上結論：造成本案漏水責任歸屬：1、兩造均應
      負直間接因果關係責任關係。依工程慣例，應對自身缺失
      進行修繕之責任。……」等語（見外放系爭鑑定報告書第4
      至7頁）。據此可知，系爭房屋庭院冒積水係肇因於系爭
      建物屢次更換施工廠商（交接不當）未確實施工或住戶後
      續長期通管不當，復以系爭建物後面空地已陸續建築，嚴
      重喪失其可滯水功能，導致排放水受阻不如原先順暢；又
      肇因原告建築時未查覺被告出水口是否未依規定設置或已
      有損壞漏水跡象，因而未告知被告先行修護疏導排放，亦
      未注意保留法定碰撞空間(3-7)CM區隔，以及滲水嚴重處
      乃為原告增築後巷加建（二次施工）所利用之空間，或因
      地樑牆壁施作混凝土結構工項時搗實不確實，或在於未全
      然怯水情況下澆置混凝土等情；至被告辯稱：系爭房屋庭
      院冒積水均係因原告違法增建、施工所致云云，則有誤會
      ，自不足採；易言之，系爭建物、房屋之現狀同為系爭房
      屋庭院漏水之原因，自應就系爭建物、房屋依據上揭鑑定
      報告書所載之修復方法分別對系爭建物、房屋實施修復，
      始得完整充分解決本件冒積水問題。再者，系爭建物內部
      管壁之構造應屬共用部分，被告既為系爭建物之管理委員
      會，本有修繕、管理、維護該共有部分之責，而該內部管
      壁既有上揭之缺失，並造成原告之損害，被告又未能舉證
      證明對於系爭建物內部管壁之維護修繕義務並無欠缺，或
      為防止滲漏水已盡相當之注意，則原告依公寓大廈管理條
      例第10條第2項規定，請求被告就系爭建物依據系爭鑑定
      報告書所示之上揭方法予以施工改善，自非無據。
（四）又原告曾於108年8月至109年6月間進行排除積水相關工程
      ，支付修復費用105,040元，雖已如前述。然經本院囑託
      台南市土木技師公會進行鑑定結果認為：原告提出之單據
      ①、②、③所示工項（金額共計50,400元；見本院南司簡調
      字卷第45至47頁、台南市土木技師公會外放鑑定報告書第
      11頁、第12頁上方），確為當初解決部分漏水檢測及分流
      雨水有幫助，應由兩造平均分攤之；至單據④、⑤（見本院
      南司簡調字卷第48至49頁、台南市土木技師公會外放鑑定
      報告書第12頁下方、第13頁），則因單據④為單據③重複計
      算，估價單中單據⑤尚未發生，自均不設算等情（見外放
      系爭鑑定報告書第7頁）。是原告提出之單據中之①、②、③
      所示工項支出共計50,400元確為解決積漏水之必要費用，
      其餘則難認必要，又兩造對本件冒積水既均應負責，業如
      前述，則被告自應負擔該必要費用50,400之2分之1即25,2
      00【計算式：(16,000＋17,040＋17,000)×1/2＝25,200】，
      其餘則由原告負擔，從而，本件原告請求被告給付修繕費
      用25,200元，自屬有憑，逾此範圍之請求，則難認有理，
      不應准許。
（五）原告復主張：本件漏水導致大範圍冒積水確使原告使用居
      處空間之自由受到限制，心理上亦因環境潮濕受有健康疑
      慮之壓力，已超出一般人社會生活所能容忍之程度，請求
      被告賠償其精神慰撫金100,000元云云。惟按不法侵害他
      人之身體、健康、名譽、自由、信用、隱私、貞操或不法
      侵害其他人格法益而情節重大者，被害人雖非財產上之損
      害，亦得請求賠償相當之金額，民法第195條第1項前段定
      有明文；是侵權行為損害賠償，得請求非財產上之損害者
      ，以「不法侵害他人之身體、健康、名譽、自由、信用、
      隱私、貞操，或不法侵害其他人格法益而情節重大者」為
      限，且被害人主張其身體、健康、名譽、自由、信用、隱
      私、貞操以外之其他人格法益受侵害，尚必須達情節重大
      之程度，始得請求精神慰撫金。查系爭建物排水不佳雖會
      導致原告財產受損，然此係侵害原告之財產權，不符上揭
      得請求非財產上損害之要件，再參諸原告提出系爭房屋屋
      內因漏水受損之照片，無法看出有因漏水導致大範圍積水
      滲入之損害（見本院南司簡調字卷第23頁至第29頁），另
      審諸原告於請求被告修繕漏水、滲水事件過程中，或許對
      其產生精神壓力或健康疑慮，然此應屬原告個人主觀感受
      ，與被告未為修繕並無相當因果關係，難認原告居住安寧
      受侵害之程度已達情節重大之情形，況原告就被告侵害其
      人格法益造成之損害部分，亦未提出任何積極證據供本院
      參酌，從而，原告請求被告給付精神慰撫金100,000元，
      應屬無據，不應允許。
四、綜上所述，本件原告依民法第184條第1項前段、第191條第1
    項前段、公寓大廈管理條例第10條第2項前段規定，請求被
    告將系爭建物之牆面依系爭鑑定報告書第十一點所示之工程
    內容，就系爭建物修復至不漏水之狀態，並請求被告給付25
    ,200元暨自起訴狀送達翌日即109年7月7日起至清償日止，
    按年息百分之5計算之利息，均為有理由，應予准許，逾此
    範圍之請求，則為無理由，應予駁回。　　
五、又本件事證已臻明確，兩造其餘攻擊防禦方法及舉證，與本
    判決結果不生影響，自無另逐一論列之必要，併予敘明。
六、末按各當事人一部勝訴、一部敗訴者，其訴訟費用，由法院
    酌量情形，命兩造以比例分擔或命一造負擔，或命兩造各自
    負擔其支出之訴訟費用，民事訴訟法第79條定有明文。據此
    ，考量兩造既應平均負擔本件責任，自應各負擔訴訟費用之
    2分之1。又兩造各陳明願供擔保，聲請宣告假執行及免為假
    執行，經核本判決原告勝訴部分，所命給付之金額及價額合
    計未逾500,000元，應依民事訴訟法第389條第1項第5款規定
    ，依職權宣告假執行，原告聲請願供擔保宣告假執行，即無
    必要；併依被告聲請宣告被告預供擔保，得免為假執行。至
    原告敗訴部分，其假執行之聲請即失所附麗，應予駁回。
據上論結，本件原告之訴為一部有理由，一部無理由，依民事訴
訟法第79條、第389條第1項第5款、第392條第2項，判決如主文
。
中　　華　　民　　國　　110 　年　　8 　　月　　17　　日
                  民事第二庭  法  官  王參和
以上正本係照原本作成。
如不服本判決，應於判決送達後20日內，向本院提出上訴狀並表
明上訴理由，如於本判決宣示後送達前提起上訴者，應於判決送
達後20日內補提上訴理由書（須附繕本）。
如委任律師提起上訴者，應一併繳納上訴審裁判費。
中　　華　　民　　國　　110 　年　　8 　　月　　17　　日
                              書記官　程伊妝
　　　　　　　　　　　　　　　
附件：
「從門牌號碼臺南市○○區○○路00號大樓處找出影響原告住戶之落
水管（經檢測後雨汙水應只一支落水共管）。因管線共用戶(4F
以下）長期阻塞回流汙水之擾，或各自填塞或另加管線排水，將
難以各別疏通。建議下段管線捨棄不用，4F（含）以上雨汙水截
流大樓共同另配置明管集中排放於慶平路排水溝。」